【裁判字號】    89,台上,770
【裁判日期】    890217
【裁判案由】    走私
【裁判全文】
最高法院刑事判決                                八十九年度台上字第七七○號
    上  訴  人  甲○○
    選任辯護人  侯勝昌律師
右上訴人因走私案件，不服台灣高等法院台南分院中華民國八十八年十月二十七日第
二審判決（八十七年度上訴字第一七一八號，起訴案號：台灣台南地方法院檢察署八
十六年度偵字第一一七八八號），提起上訴，本院判決如左：
    主  文
原判決關於甲○○部分撤銷，發回台灣高等法院台南分院。
    理  由
本件原判決認定已判決確定之林天福係「長順利」號漁船船長，與該船船主即上訴人
甲○○，船員陳金生、陳阿財（均經第一審判處罪刑確定）及一綽號「阿忠」之不詳
姓名成年男子基於共同私運管制物品進口之犯意，每搬運一箱為單位，由「阿忠」提
供新台幣（下同）一千元為酬，約定事成後，給予二十萬元，船主甲○○分得十萬元
，另十萬元由林天福等三人均分，於民國八十六年九月三日，由林天福駕駛「長順利
」漁船載同陳金生、陳阿財自台南市安平漁港出海，駛往菲律賓呂宋島北方，東經一
一九度五十分、北緯十九度三十分附近之公海，自一不知名之「黑金鋼」快艇接駁經
公告管制進口，未貼專賣憑證之七星牌香菸一百二十六箱又二十三條（六萬三千二百
三十包）、大衛杜夫牌香菸十一箱（五千五百包）、峰牌香菸六十五箱（三萬二千五
百包），價格共約一百九十四萬一千六百八十元。三人將前開香菸藏置於漁船底部密
窩中，私運返台，而於八十六年九月十五日十二時許，返抵台南市安平漁港時經警查
獲，並扣得前開「阿忠」走私所得之香菸等情。因而撤銷第一審諭知上訴人無罪部分
之判決，改判論處上訴人共同私運管制物品進口，逾公告數額罪刑（緩刑四年），固
非無見。
惟查(一)科刑之判決書其宣示之主文與所載之事實及理由必須互相適合，否則即屬理由
矛盾，其判決當然為違背法令。本件原判決事實記載上訴人與「長順利」號漁船船長
林天福、船員陳金生、陳阿財及綽號「阿忠」之不詳姓名成年男子基於共同私運管制
物品進口之犯意犯罪。但於判決理由三僅認上訴人與林天福、陳金生、不詳姓名之成
年男子「阿忠」間，有犯意聯絡及行為分擔，為共同正犯，而未論及陳阿財，已有判
決理由矛盾之違法。(二)有罪之判決書，應記載認定犯罪事實所憑之證據及其認定之理
由，刑事訴訟法第三百十條第一款定有明文，而認定事實所憑之證據，須確實存在，
就該卷宗內不難考見者，始克當之，倘判決書內所記載之證據，與卷內筆錄或證物之
內容不相適合，則其判決之根據，實際上並不存在，自屬採證違法。原判決理由二以
本件出海私運洋菸返台，約定事成後，由「阿忠」給予二十萬元，船主甲○○分得十
萬元，另十萬元由林天福等三人均分，迭據林天福、陳金生、陳阿財於警局及偵查中
供承無訛，而於事實欄亦為本件酬勞係每搬運一箱給予一千元，而事後給予二十萬元
之認定。然林天福於警局係供稱「（那你所獲之運費約二十四萬元，準備如何分配？
）船主可分一半約十二萬元，我們三人平分各約三萬多元」；於偵查中稱「船一半，
人一半，這次走私報酬是二十四萬，船主可得十二萬，剩下十二萬我們分」。而陳金
生於警局則供稱「（這次載運未稅洋菸代價為何？）我有聽船長說代價為每箱一千二
百元」。另陳阿財於警局亦稱「我只知道一箱運價一千二百元」（見警局卷第二、四
、五頁，偵字第一一七八八號卷第二十四頁背面）。原判決事實認定走私之代價每箱
為一千元及事成後給付二十萬元等情，顯與林天福等人上開供述不符，原判決所記載
之證據，與卷內筆錄之內容不相適合，自屬採證違法。(三)有罪之判決書，對於被告有
利之證據不採納者，應說明其理由，為刑事訴訟法第三百十條第二款所明定。故有罪
判決書對於被告有利之證據，如不加採納，必須說明其不予採納之理由，否則即難謂
無判決不備理由之違誤。原審不採信上訴人所謂其僅係「長順利」號漁船之掛名股東
及船主，不知本件走私經過之辯解，認定應負共同走私罪責。然該漁船船員陳金生就
是否認識甲○○一節，於警局供稱「被查獲長順利漁船ＣＴ４－１２３０號高雄市籍
，船主我不認識」，船員陳阿財亦稱「（長順利漁船船主是誰？）船主甲○○我不認
識」，而證人即該漁船股東鍾明榮於第一審結證「這一次出海的船員是吳進忠聘僱的
，出事後他就不要他的股份，乃由我吃下，那些船員我均不認識，甲○○在市場賣魚
丸」，船長林天福於第一審亦稱「不認識甲○○，伊等是由阿忠所僱用」等語（見警
局卷第三頁背面、第五頁背面，第一審卷第四十七頁背面、第四十八頁、第六十六頁
）。原審就上揭有利於上訴人之證據為何不採，並未於判決理由加以說明，復有理由
不備之違法。(四)上揭林天福所稱之「阿忠」是否即係證人鍾明榮所證之吳進忠，與判
斷上訴人是否犯罪至有關聯，原審就此項案內重要證據，未詳為調查，遽行判決，亦
嫌速斷。以上或係上訴意旨所指摘，或為本院得依職權調查之事項，應認原判決關於
上訴人部分有撤銷發回更審之原因。
據上論結，應依刑事訴訟法第三百九十七條、第四百零一條，判決如主文。
中      華      民      國    八十九    年      二      月     十七     日
                              最高法院刑事第三庭
                                  審判長法官  陳  錫  奎
                                        法官  洪  清  江
                                        法官  吳  昆  仁
                                        法官  李  伯  道
                                        法官  洪  文  章
      右正本證明與原本無異
                                              書  記  官
中      華      民      國    八十九    年      二      月    二十二    日


司法院資訊處製作；財團法人民間司法改革基金會備份。
